臺灣嘉義地方法院刑事判決　　　　　　100年度簡上字第152號
上　訴　人
即　被　告　沈麗君
選任辯護人　汪玉蓮律師
上列上訴人即被告因妨害名譽案件，不服本院嘉義簡易庭中華民
國100 年8 月11日100 年度嘉簡字第1223號第一審判決（聲請簡
易判決處刑書案號：100 年度偵字第4408號），提起上訴，本院
管轄之第二審合議庭判決如下：
    主  文
上訴駁回。
    犯 罪 事 實
一、緣沈麗君前因妨害名譽案件，與吳姝儀在本院成立調解，約
    定沈麗君應於民國99年6 月4 日12時前往吳姝儀其時任職之
    嘉義市○區○○路3 號5 樓臺灣人壽保險股份有限公司（下
    稱臺灣人壽保險公司）嘉義營業處道歉。嗣於當日12時許，
    沈麗君偕同其姊沈雅珍、其姊友人鄭玉蘭前往上址，向吳姝
    儀公開道歉以履行上揭調解條件。詎料沈麗君於完成道歉，
    離去辦公室時，吳姝儀先向沈麗君出言「來啊！妳不是足豪
    耶！」（台語），沈麗君則回以「我甲妳講，安呢無較巧！
    」（台語），吳姝儀則繼以「嘿啊！擱像妳，去啊我告，擱
    愛賠失禮。哼！」（台語），沈麗君此時竟心有未甘，復基
    於妨害名譽之犯意，在不特定人得以共見共聞之上址辦公室
    外電梯口前之開放空間，以「肖查某耶」（台語）等語公然
    辱罵吳姝儀，足以貶抑吳姝儀社會上對其人格之評價及名譽
    。
二、案經吳姝儀訴由臺灣嘉義地方法院檢察署檢察官聲請以簡易
    判決處刑。
    理  由
一、證據能力部分
  (一)按刑事訴訟法第159 條之1 第2 項所稱得為證據之被告以外
    之人於偵查中向檢察官所為之陳述，立法者係以刑事訴訟法
    規定檢察官代表國家偵查犯罪、實施公訴，依法有訊問被告
    、證人、鑑定人之權，且實務運作時，偵查中檢察官向被告
    以外之人所取得之陳述，原則上均能遵守法律規定，不致違
    法取供，其可信性甚高，為兼顧理論與實務，而對被告以外
    之人於偵查中向檢察官所為之陳述，除顯有不可信之情況者
    外，得為證據（刑事訴訟法第159 條之1 第2 項立法理由參
    照）。再者，刑事被告之詰問權，係指訴訟上被告有在審判
    庭盤詰證人之權利；偵查中檢察官訊問證人，旨在蒐集被告
    犯罪證據，以確認被告嫌疑之有無及內容，與審判中透過當
    事人之攻防，經由詰問程序調查證人以認定事實之性質及目
    的有別。偵查中辯護人僅有在場權及陳述意見權，此觀刑事
    訴訟法第245 條第2 項前段之規定甚明，檢察官訊問證人並
    無必須傳喚被告使其得以在場之規定，同法第248 條第1 項
    前段雖規定「如被告在場者，被告得親自詰問」，亦僅賦予
    該在場被告於檢察官訊問證人時得親自詰問證人之機會而已
    ，被告如不在場，殊難期有親自詰問之可能。此項未經被告
    詰問之被告以外之人於偵查中向檢察官所為之陳述，依刑事
    訴訟法第159 條第1 項、第159 條之1 第2 項之規定，除顯
    有不可信之例外情況外，原則上為「法律規定得為證據」之
    傳聞例外，依其文義解釋及立法理由之說明，並無限縮於檢
    察官在偵查中訊問證人之程序，應已給予被告或其辯護人對
    該證人行使反對詰問權者，始有證據能力之可言（最高法院
    100 年度台上字第5626、5841號判決意旨均可參照）。查本
    件證人即告訴人吳姝儀於偵查中向檢察官所為之陳述（他字
    卷第14至15頁），係依法具結後始為證述，已擔保其證詞之
    真實性，且經檢察官合法訊問，並無證據足認上開偵查中之
    證述有何顯不可信之情況，是其於偵查中之證述，即非無證
    據能力。況且，於本院受命法官行準備程序中，被告沈麗君
    及其辯護人並未對證人吳姝儀聲請交互詰問，僅聲請傳喚證
    人即在場同行之人鄭玉蘭（見本院卷第36至38頁）；復於本
    院審理中詢及有無其他證據聲請調查時，其等亦未聲請就證
    人吳姝儀交互詰問，僅聲請調查鑑定比對聲紋（見本院卷第
    99至100 頁）；又證人吳姝儀上開偵查中之證述，亦經本院
    提示其等並告以要旨，其等均僅辯稱指訴不實（見本院卷第
    94頁），足見證人吳姝儀上開偵查中所為之證述，確經本院
    合法調查證據之程序。是證人吳姝儀上開偵查中所為之證述
    ，係被告本於己意而消極不予行使反對詰問之權，且經本院
    合法調查，即應屬於完足調查之證據，而得作為判斷之依據
    ，應有證據能力。辯護人辯稱：證人吳姝儀上開偵查中所為
    之證述，未經詰問，無證據能力云云（見本院卷第34頁），
    容有誤解。至證人吳姝儀於偵查中向檢察事務官所為之陳述
    （他字卷第27至28頁、交查卷第9 至10頁），則屬被告以外
    之人於審判外之言詞陳述，復無符合法律規定有證據能力之
    情形，依刑事訴訟法第159 條第1 項之規定，即無證據能力
    。
  (二)另按被告以外之人於審判外之陳述，雖不符刑事訴訟法第15
    9 條之1 至第159 條之4 之規定，而經當事人於審判程序同
    意作為證據，法院審酌該言詞陳述或書面陳述作成時之情況
    ，認為適當者，亦得為證據。當事人、代理人或辯護人於法
    院調查證據時，知有第159 條第1 項不得為證據之情形，而
    未於言詞辯論終結前聲明異議者，視為有前項之同意，刑事
    訴訟法第159 條之5 定有明文。查本件被告及其辯護人於言
    詞辯論終結前，對於下述除證人吳姝儀上開於偵查中向檢察
    官所為之證述外，本院採為認定犯罪事實依據之各項證據之
    證據能力，均未聲明異議（見本院卷第34、82頁），復經本
    院於審理時逐一提示予被告及其辯護人表示意見（見本院卷
    第94至99頁），本院審酌該等證據之取得過程並無瑕疵，與
    本案待證事實間復具有相當之關聯性，以之為本案證據並無
    不當，自得採為本件認定事實之基礎，亦均應有證據能力。
二、訊據被告固坦承前因妨害名譽案件，與告訴人在本院成立調
    解，約定應於99年6 月4 日12時前往告訴人其時任職之上址
    臺灣人壽保險公司嘉義營業處道歉。並於當日12時許，偕同
    證人即其姊沈雅珍、其姊友人鄭玉蘭前往上址，向告訴人公
    開道歉。及於完成道歉，離去辦公室，在不特定人得以共見
    共聞之上址辦公室外電梯口前之開放空間時，告訴人曾向其
    出言「來啊！妳不是足豪耶！」（台語），其回以「我甲妳
    講，安呢無較巧！」（台語），告訴人則繼以「嘿啊！擱像
    妳，去啊我告，擱愛賠失禮。哼！」（台語）對話等事實。
    惟矢口否認有何公然侮辱犯行，辯稱：伊並沒有對告訴人罵
    「肖查某耶」（台語），伊是去道歉，沒有動機於道歉後再
    罵告訴人，「肖查某耶」並非伊的聲音；如果伊有罵告訴人
    ，當天晚上伊再去告訴人家中道歉時，告訴人一定會質疑為
    何要罵她云云。辯護人亦為被告辯稱：(一)依據告訴人提出之
    檔案，其中並沒有出現任何人物，僅有聲音不能證明「肖查
    某耶」是被告所講。(二)從影像上也可以看出告訴人是持續錄
    影蒐證，為何影像會分成2 個檔案？(三)告訴人所述被告罵人
    位置是在等電梯時候罵的等語，與證人即在場者林韋莉於偵
    查中所述被告罵人位置是在辦公室門口，距離電梯口還有一
    些距離等語，是告訴人與證人林韋莉之證述並不相符。(四)被
    告去道歉，並無動機罵告訴人當天晚上還有去被告家中道歉
    ，被告於當日晚上也沒有出言辱罵告訴人，告訴人也沒有質
    問為何中午罵她。(五)本案案發時間是6 月4 日，為何告訴人
    直到11月29日方提出告訴？有錄到告訴人後面操刀的人係龔
    俊吉，係龔俊吉為告訴人寫附帶民事起訴狀，要求索賠新臺
    幣（下同）250 萬元。(六)依據當時，在臺灣人壽保險公司由
    內往門口拍的照片可知，如被告有在門口面對面罵告訴人，
    告訴人的蒐證錄影檔案中，應該可以錄到被告影像。且勘驗
    告訴人所提「再次罵人」檔案中，「肖查某耶」聲音並無秒
    數，且非被告聲音，足證該句話顯有疑義云云。經查：
  (一)被告前因妨害名譽案件，與告訴人在本院成立調解，約定被
    告應於99年6 月4 日12時前往告訴人其時任職之上址臺灣人
    壽保險公司嘉義營業處道歉。被告並於當日12時許，偕同證
    人即其姊沈雅珍、其姊友人鄭玉蘭前往上址，向告訴人公開
    道歉以履行上揭調解條件等情，業據證人即告訴人於偵查中
    證述：當天中午被告是來履行和解條件等語明確（見他字卷
    第15頁），核與證人沈雅珍於偵查中證稱：99年6 月4 日伊
    與被告到告訴人臺灣人壽辦事處，跟告訴人道歉等語（見他
    字卷第28頁），證人鄭玉蘭於本院審理中證述：99年6 月4
    日12點多，伊與被告、證人沈雅珍到臺灣人壽保險公司嘉義
    辦事處向跟告訴人道歉等語（見本院卷第85頁），被告於本
    院審理中自陳：99年6 月4 日12時許有到告訴人任職之臺灣
    人壽保險公司嘉義辦事處，向告訴人道歉，有伊與證人沈雅
    珍、鄭玉蘭依同前往等語（見本院卷第100 頁），均屬相符
    。並有臺灣嘉義地方法院檢察署檢察官99年度偵字第2776號
    聲請簡易判決處刑書影本、本院99年5 月31日調解筆錄影本
    附卷可稽（見他字卷第4 至6 頁）。是上情可堪認定。
  (二)被告於完成道歉，離去辦公室時，在上址辦公室外電梯口前
    之開放空間，告訴人曾向被告出言「來啊！妳不是足豪耶！
    」，被告則回以「我甲妳講，安呢無較巧！」，告訴人則繼
    以「嘿啊！擱像妳，去啊我告，擱愛賠失禮。哼！」一節，
    業據被告於本院審理中坦承：告訴人所提出「再次罵人」檔
    案對話中第一句「來啊！妳不是足豪耶！」，是伊道完歉要
    離開的時候，告訴人講的，第二句「我甲妳講，安呢無較巧
    ！」，是伊講的，第三句「嘿啊！擱像妳，去啊我告，擱愛
    賠失禮。哼！」，是告訴人講的，這幾句對話時，伊的位置
    是從辦公室出來等電梯的時候等語無訛（見本院卷第101 至
    102 頁）。且上開檔案對話，經當庭播放予證人鄭玉蘭觀看
    、聽聞後，其於本院審理中證述：畫面就是臺灣人壽保險公
    司辦公室，是當天99年6 月4 日12時許去道歉的時間、地點
    ，對於檔案中的對話沒有印象，但是聽過這段對話之後，可
    以辨識裡面的聲音，其中妳不是比較厲害、還要來跟我道歉
    等語，聲音比較高，應該是告訴人的聲音，另外第二句應該
    是被告的聲音等語（見本院卷第92頁）。此外，「告訴人光
    碟」中「再次罵人」檔案，前3 句對話分別為「來啊！妳不
    是足豪耶！」、「我甲妳講，安呢無較巧！」、「嘿啊！擱
    像妳，去啊我告，擱愛賠失禮。哼！」，且對話是連貫、緊
    接出現等情，亦據本院勘驗在卷（見本院卷第62至63、91頁
    ）。而觀諸上開第一句、第三句告訴人所述之對話內容，均
    與告訴人對被告提出妨害名譽告訴後，經調解被告須向告訴
    人道歉之上情相符，益徵上開3 句對話應係被告與告訴人彼
    此互為應對，至屬無疑。是被告道歉後，在上址辦公室外電
    梯口前之開放空間，曾與告訴人有如上之3 句對話，亦屬明
    確。
  (三)被告確有於上址辦公室外電梯口前之開放空間，與告訴人上
    開3 句對話後，以「肖查某耶」之語侮辱告訴人乙情，業據
    證人吳姝儀於偵查中證述：被告罵伊「肖查某耶」，是在等
    電梯的時候罵的，罵的聲音很大聲，當時被告是要離開等語
    （見他字卷第15頁）綦詳。且「告訴人光碟」中「再次罵人
    」檔案，除上開經認定之前3句對話分別為「來啊！妳不是
    足豪耶！」、「我甲妳講，安呢無較巧！」、「嘿啊！擱像
    妳，去啊我告，擱愛賠失禮。哼！」外，第四句即為「肖查
    某耶」，且上開對話是連貫、緊接出現等情，均據本院勘驗
    在卷（見本院卷第62至63、91頁）。又考以證人鄭玉蘭於本
    院審理中證稱：伊本人沒有跟告訴人對話，伊印象中證人沈
    雅珍也沒有跟告訴人講話，伊印象中證人沈雅珍都是對著被
    告講話等語（見本院卷第90頁），被告亦於本院審理中自承
    ：最後一句「肖查某耶」不像是證人鄭玉蘭的聲音，證人沈
    雅珍要離開的時候都沒有講話，也沒有罵人等語（見本院卷
    第10 3頁），足見證人鄭玉蘭、沈雅珍於被告道歉後，在上
    址辦公室外電梯口前，並無與告訴人有上開對話之情形。復
    徵諸第三句告訴人對話後，第四句「肖查某耶」之語隨即緊
    接出現，佐以前3 句對話係被告與告訴人互為應對、緊接連
    續之對話，上開對話主體係告訴人與被告等情，且上開第一
    、三句告訴人對被告所為之對話「來啊！妳不是足豪耶！」
    、「嘿啊！擱像妳，去啊我告，擱愛賠失禮。哼！」等語，
    嘲諷、挑釁意味甚濃，而被告回答之第二句「我甲妳講，安
    呢無較巧！」，亦非忍氣吞聲、委曲求全之語，而係帶有言
    語間互為抗衡之意味，是在上開言語氛圍劍拔弩張之情境下
    ，被告以第四句「肖查某耶」辱罵告訴人並非難以想見。準
    此，第四句「肖查某耶」之語，應係被告於上開與告訴人接
    連不輟之對話後，向告訴人辱罵所為，足堪認定。至證人沈
    雅珍、鄭玉蘭雖分別於偵查中、本院審理中證稱：未曾聽聞
    被告有以上開「肖查某耶」之語辱罵告訴人之情形等語（見
    他字卷第29頁、本院卷第85至86、88頁）。惟被告曾與告訴
    人在上址辦公室外電梯口前之開放空間有上開前3 句對話乙
    情，業據被告坦承如前，然對此被告與告訴人在電梯口前之
    對話情節，證人沈雅珍則證稱：伊幫被告錄完影後，道完歉
    ，伊等直接就走，被告都沒有開口，因為那時候，心情很低
    落等語（見交查卷第29頁）。被告鄭玉蘭則另證稱：沒有聽
    到告訴人對被告說妳不是很厲害，也沒有印象被告跟告訴人
    說妳這樣沒有比較厲害；證人沈雅珍跟被告都沒有跟告訴人
    講話等語（見本院卷第86、91頁）。是證人沈雅珍、鄭玉蘭
    就上開被告與告訴人對話之關鍵情節，均推稱告訴人並未開
    口說話，復參以其等2 人分別與被告有親、友之密切關係，
    如非無意遺忘上開情節，即有高度為被告虛偽矯稱之可能。
    準此，其等2 人上開證述，既有遺忘關鍵情節或虛偽矯稱之
    可能，即均非可遽信。是被告上開辯稱：伊並沒有對告訴人
    罵「肖查某耶」，伊是去道歉，沒有動機於道歉後再罵告訴
    人，「肖查某耶」並非伊的聲音云云，非可採信。又被告及
    辯護人上開另辯稱：如果伊有罵告訴人，當天晚上伊再去告
    訴人家中道歉時，告訴人一定會質疑為何要罵她云云，然告
    訴人遭受被告上開辱罵後是否定於當日晚間，被告另前往告
    訴人家中道歉時，予以質疑，尚非必然。且由本案於99年6
    月4 日發生後，告訴人始於99年11月29日始向相關單位提出
    告訴一節以觀，告訴人是否於當晚質疑被告，核與被告有無
    出言辱罵告訴人尚無直接關連，被告及辯護人以此辯稱，非
    屬事理之必然，自無從作為對被告有利之認定。
  (四)辯護人復為被告辯稱：依據告訴人提出之檔案，其中並沒有
    出現任何人物，且依據當時，在臺灣人壽保險公司由內往門
    口拍的照片（見本院卷第111 至115 頁）可知，如被告有在
    門口面對面罵告訴人，告訴人的蒐證錄影檔案中，應該可以
    錄到被告影像。又勘驗告訴人所提「再次罵人」檔案中，「
    肖查某耶」聲音並無秒數，足證該句話顯有疑義云云。惟查
    ：(1)告訴人所提「再次罵人」檔案，所聽聞之上開告訴人與
    被告前3 句對話，均係被告與告訴人當時對話所為，業據本
    院認定如前，由此足徵上開告訴人所提出之影音檔案，應屬
    真正。(2)再者，揆諸證人鄭玉蘭於本院審理中證述：告訴人
    一碰到他們就將手機拿出來錄影，被告此方證人沈雅珍也有
    拿手機出來錄影；當天道完歉，離開辦公室，出了辦公室門
    口後到電梯口，告訴人還是一直照，伊等走到電梯，告訴人
    還一直拍等語（見本院卷第87、90頁），亦可窺見告訴人於
    被告等3 人離去辦公室外，到電梯口時，仍有以手機拍攝錄
    影之情節，確屬無誤。(3)雖告訴人所提上開檔案中並無拍攝
    到任何人物，而被告所提之上開道歉過程之照片，可拍攝告
    訴人站立於辦公室門口附近之畫面，然被告與告訴人所使用
    之拍攝設備並不相同，雖均係以行動電話拍攝錄影，然各款
    行動電話功能不一，或許告訴人所使用之行動電話錄影功能
    有限，致無法清晰拍攝處於暗處之景象。況依據被告上開陳
    述，上開對話係於被告等電梯時發生，參以證人鄭玉蘭於本
    院審理中證述：電梯口至辦公室門口約有10步之距離等語（
    見本院卷第86頁）以觀，是被告當時所處之位置，應係辦公
    室外電梯口之位置，而非如被告所提上開照片中告訴人所處
    在辦公室門口附近、辦公室內部燈光得以照射之位置。復考
    以被告所提之上開照片，除門口附近之告訴人身影清晰外，
    告訴人背後之景物，均黑暗無法顯影，益見告訴人於辦公室
    內部拍攝電梯口前開放空間之被告等人，確實無法清晰、明
    確拍攝其等身影。是依據拍攝之行動電話、所處辦公室內部
    燈光能否照射之位置均不相同，自不能執此遽認告訴人所提
    之上開檔案係屬虛偽。是辯護人上開辯稱：依據告訴人提出
    之檔案，其中並沒有出現任何人物，且依據當時，在臺灣人
    壽保險公司由內往門口拍的照片可知，如被告有在門口面對
    面罵告訴人，告訴人的蒐證錄影檔案中，應該可以錄到被告
    影像。足證該句話顯有疑義云云，並非可採。(4)告訴人所提
    上開檔案中之第三句「嘿啊！擱像妳，去啊我告，擱愛賠失
    禮。哼！」，經本院勘驗後係檔案片長中之5 至8 秒，緊接
    第四句之「肖查某耶」後，檔案即行完畢，故記載為最後無
    秒數，業據本院勘驗記錄在卷（見本院卷第63頁），是並非
    第三句對話為8 秒，第四句話為0 秒，之後又有其他對話呈
    現其他秒數而可能為剪接之情形，是辯護人上開辯稱：告訴
    人所提「再次罵人」檔案中，「肖查某耶」聲音並無秒數，
    足證該句話顯有疑義云云，要屬誤解。
  (五)辯護人另辯稱：從影像上也可以看出告訴人是持續錄影蒐證
    ，為何影像會分成2 個檔案云云。惟本院勘驗辯護人上訴狀
    告訴人所附光碟之「台壽道歉」檔案，勘驗結果略為：告訴
    人拿起手機站在門口朝辦公室拍攝，之後，在講到道歉時，
    告訴人有朝辦公室裡面走進來，隨後又走到門口繼續拍，被
    告則是站在辦公室裡面朝著辦公室門口與告訴人對話，影片
    結束時，告訴人仍站在門口，被告仍站在辦公室裡面等情，
    業據勘驗筆錄記載至明（見本院卷第94頁），足見於被告道
    歉之時，告訴人所處之位置係在辦公室門口附近，被告所處
    位置係在辦公室內部。復參以被告道歉後，係自辦公室內部
    走出至電梯口一節，是於被告道歉乃至於結束離去之過程間
    ，非旦被告所處之位置，迭有變動，告訴人所處之位置，亦
    迭有更動。是在告訴人所處位置更動之情況下，另參以證人
    鄭玉蘭亦於本院審理中證稱：證人沈雅珍道完歉就關機，走
    出辦公室前就停止錄影等語（見本院卷第89頁），亦可推認
    在被告道歉完、步出辦公室外，告訴人自辦公室門口位置走
    入至辦公室內部位置時，告訴人非無停止手機攝影之可能，
    而直至被告步出辦公室外電梯口，再彼此互為對話時，方再
    度開啟手機攝錄與被告之上開4 句對話。是此情並未悖於常
    理，辯護人上開辯稱：告訴人所提影像，為何分成2 個檔案
    云云，亦無從作為對被告有利之認定。
  (六)再辯護人辯稱：告訴人所述被告罵人位置是在等電梯時候罵
    的等語，與證人林韋莉於偵查中所述被告罵人位置是在辦公
    室門口，距離電梯口還有一些距離等語，是告訴人所述與證
    人林韋莉並不相符云云。惟被告於本院審理中自承有於辦公
    室外等電梯時，與告訴人有上開前3 句對話一節，業如前述
    ，是被告確有在上址辦公室外電梯口前「開放空間」之地點
    、於「等電梯時」之時點，與告訴人發生上開對話，衡屬無
    疑。是證人林韋莉就本案發生之地點，即上開「開放空間」
    解為辦公室門口附近，距離電梯口有一段距離，與告訴人就
    本案發生之時點，解為被告等電梯時，乃分別就本案發生之
    時、地做不同之闡述，並無相互矛盾、扞格之處。是辯護人
    上開辯稱，委無足採。另辯護人辯稱：本案案發時間是6 月
    4 日，為何告訴人直到11月29日方提出告訴？並有錄到告訴
    人後面操刀的人係龔俊吉，係龔俊吉為告訴人寫附帶民事起
    訴狀，要求索賠250 萬元云云。然告訴人遭受被告辱罵後，
    是否或何時行使其告訴之權利，均係委諸告訴人之決定，並
    非案發數月後方提出告訴，即可遽論為陰謀造假。況告訴人
    於本院審理中陳稱：被告因個人感情問題，牽扯到伊，並毀
    損伊的車子，被告要報復伊，以毀損案件不起訴對伊提出誣
    告告訴，所以伊才於99年11月29日提出本件公然侮辱告訴等
    語（見本院卷第106 頁），考以卷附告訴人向被告提起毀損
    告訴之臺灣嘉義地方法院檢察署檢察官99年度偵字第7205號
    不起訴處分書、被告向告訴人提起誣告告訴之同署檢察官99
    年度偵字第9597號不起訴處分書（見交查卷第11至15頁），
    足見告訴人上開所述提起本件公然侮辱告訴之緣由，並非無
    據。另縱使辯護人所稱係龔俊吉代告訴人撰寫附帶民事起訴
    狀，向被告索賠為真，所能證明之事實，僅係龔俊吉為告訴
    人撰寫訴狀，並非能直接證明告訴人矯造本案，刻意誣陷被
    告。是此部分均不能作為對被告有利之認定。
  (七)另被告及辯護人請求聲紋鑑定，藉以證明告訴人所提上開檔
    案中之「肖查某耶」並非被告之聲音云云，惟聲紋鑑定之比
    對，須有相當數量藉以比對之語音樣本，且不同錄音設備，
    不同錄音方式，所得之錄音效果亦不相同，是即便送鑑定，
    亦極有可能得出無法鑑定之結論。而本件告訴人所提上開檔
    案中所錄得「肖查某耶」之語音樣本，字數僅4 字，雖能辨
    識但音量、語調均非高亢、清楚，如依據上開聲紋鑑定對於
    比對樣本之高度要求，本件「肖查某耶」之語音樣本，極有
    可能無法達到鑑定之標準。況且上開對話均係被告與告訴人
    緊密、連接不輟所為，均據本院勘驗、認定如前，無須藉由
    聲紋鑑定，即可認定係被告所為。是被告及辯護人上開聲紋
    鑑定之調查請求，對於本案案情之釐清已無必要，本院認無
    須送聲紋之比對鑑定，附此敘明。又檢察官聲請傳喚證人林
    韋莉到庭交互詰問，證人林韋莉雖未到庭，然本院認依據上
    開相關證人證述、被告陳述、影音檔案等證據，即可認定被
    告上開犯罪事實，自無庸再行傳喚證人林韋莉到庭證述，併
    敘明之。
  (八)綜上所述，被告確有於道歉後，於上開時、地，與告訴人接
    連上開3 句對話後，以「肖查某耶」之用語辱罵告訴人之事
    實，至為灼然。被告上開辯稱，均係臨訟卸責之詞，均無足
    採。從而，本件事證已臻明確，被告上開犯行，洵堪認定，
    應依法論科。
三、按刑法第309 條所規定「侮辱」，係指直接對人詈罵、嘲笑
    或其他表示足以貶損他人評價之意思。又「肖查某耶」（台
    語）係即瘋女人之意，係直接對他人謾罵、足以貶損他人評
    價之用語，自屬明確。查被告於不特定人得以出入之上址臺
    灣人壽保險公司嘉義營業處辦公室外電梯口之開放空間，竟
    以上開「肖查某耶」足以貶損告訴人評價之用語，辱罵告訴
    人，是核被告所為，係犯刑法第309 條第1 項之公然侮辱罪
    。本院認第一審簡易判決以被告係犯刑法第309 條第1 項之
    公然侮辱罪，並審酌考量被告尚無構成累犯之犯罪前科，僅
    因無法接受感情糾紛所產之怨懟，不思以正途排解，反而出
    口詆毀他人，造成告訴人名譽受到損害，告訴人曾原諒其前
    次妨害名譽犯行，猶不知珍惜，殊屬不該，且犯後矢口否認
    ，迄未與告訴人達成和解、亦未道歉或賠償告訴人所受損害
    ，犯後態度不佳，然顧及其係一時情緒失控方誤觸刑典，情
    亦可憫，犯罪情節亦非重等一切情狀，依刑法第309 條第1
    項、第41條第1 項前段，刑法施行法第1 條之1 第1 項、第
    2 項前段，判處拘役20日，如易科罰金，以1000元折算1 日
    ，其認事用法及量刑均無不當，應予維持。被告以上開情詞
    提起上訴，請求為無罪判決，為無理由，應予駁回。
據上論斷，應依刑事訴訟法第455 條之1 第1 項、第3 項、第36
8 條，判決如主文。
本案經檢察官徐鈺婷到庭執行職務。
中    華    民    國   100    年    11    月    11    日
                    刑事第六庭  審判長法  官  張道周
                                      法  官  周欣怡
                                      法  官  張志偉
上列正本證明與原本無異。
本件不得上訴。
中    華    民    國   100    年    11    月    11    日
                                      書記官  張子涵
附錄法條：刑法第309 條第1 項
（公然侮辱罪）
公然侮辱人者，處拘役或 3 百元以下罰金。
以強暴犯前項之罪者，處 1 年以下有期徒刑、拘役或 5 百元以
下罰金。